臺灣高等法院臺南分院刑事判決　　　　 96年度上訴字第599號
上　訴　人
即　被　告　甲○○
選任辯護人　黃正彥律師(扶助律師)
上　訴　人
即　被　告　丙○○
選任辯護人　曾柏暠律師(扶助律師)
上列上訴人因違反毒品危害防制條例案件，不服臺灣台南地方法
院94年度訴字第1445號中華民國96年4月3日第一審判決（起訴
案號：臺灣台南地方法院檢察署94年度偵字第11609號，移請併
辦：94年度偵字第14230號），提起上訴，本院判決如下：
    主  文
原判決關於被告甲○○共同連續販賣第二級毒品暨定執行刑部分
，暨被告丙○○共同連續販賣第二級毒品暨定執行刑部分均撤銷
。
甲○○共同連續販賣第二級毒品，處有期徒刑捌年陸月，扣案如
附表二編號一所示之第二級毒品安非他命柒包（驗餘淨重柒拾柒
點陸貳公克）沒收銷燬，共同販賣毒品所得新臺幣壹萬壹仟元應
與丙○○連帶沒收，如全部或一部不能沒收時，以其與丙○○之
財產連帶抵償之，另販賣毒品所得新臺幣伍仟元沒收，如全部或
一部不能沒收時，以其財產抵償之，扣案如附表二編號二至六所
示之物均沒收。
丙○○共同連續販賣第二級毒品，累犯，處有期徒刑捌年，扣案
如附表二編號一所示之第二級毒品安非他命柒包（驗餘淨重柒拾
柒點陸貳公克）沒收銷燬之，共同販賣毒品所得新臺幣壹萬壹仟
元應與甲○○連帶沒收，如全部或一部不能沒收時，以其與甲○○之財產連帶抵償之，扣案如附表二編號二至六所示之物均沒收
。
    事  實
一、丙○○曾於民國93年間，因違反毒品危害防制條例，經原審
    法院以93年度簡字第2756號判處有期徒刑4月確定，於94 年
    5月24日易科罰金執行完畢。
二、甲○○與同居上揭住處之丙○○（現已結婚），均明知甲基
    安非他命係毒品危害防制條例列管之第2級毒品，不得非法
    持有、販賣，竟意圖營利，基於販賣第二級毒品甲基安非他
    命之概括犯意，或由甲○○單獨或與有犯意聯絡之丙○○共
    2人，為下列犯行：
(一)甲○○基於販賣第二級毒品甲基安非他命之概括犯意，自93
    年7月間起至94年9月12日止，先行購入甲基安非他命，再以
　　甲○○所有如附表二所示之0000000000、0000000000及0000
    000000號行動電話，供為販賣第二級毒品甲基安非他命之聯
    絡工具，就附表1編號3、5、6、7部分，由購毒者撥打上揭
    行動電話，甲○○自行接聽買主之來電，談妥交易毒品之時
    間、地點、數量及價格後，由甲○○在約定地點交付毒品予
    買主，而單獨1人連續販賣第二級毒品甲基安非他命予李閔
    清、陳淦賀、王炤威、鄭志偉等人（各次販賣時間、地點、
    犯罪方法及所得均詳如附表1編號3、5、6、7所載），販賣
    所得共計新台幣（下同）5000元（未扣案）。
(二)另丙○○則自其前開有期徒刑執行完畢後，自94年5月底起
    與甲○○共同基於前開意圖營利之概括犯意連絡，就附表1
  　編號1、2、4部分，由甲○○或丙○○接聽由購毒者撥打上
    揭行動電話之來電，談妥交易第二級毒品甲基安非他命之時
    間、地點、數量及價格後，再由甲○○或丙○○單獨或共同
    在約定地點收取金錢或交付毒品予買主，而共同連續販賣第
    二級毒品甲基安非他命予倪國棟、簡崑寶、乙○○等人（各
    次販賣時間、地點、犯罪及所得均詳如附表1編號1、2、4所
    載），販賣所得共計11000元（未扣案）。
三、嗣經警於94年9月12日下午7時5分許，在臺南市○○○街「永
    華汽車旅館」出口前查獲甲○○、丙○○，並扣得甲○○所
    有，如附表二編號一至二所示之第二級毒品7包及外包裝袋7
    只（重量詳如附表壹編號一至二所示），編號四至六所示之
    供甲○○與丙○○共同販賣第二級毒品所用之物，及編號三
    所示之預備供甲○○與丙○○共同販賣第二級毒品所用之分
    裝袋3包，因而獲悉上情。
四、案經臺南縣警察局佳里分局報請臺灣臺南地方法院檢察署檢
    察官偵查後提起公訴，暨併案審理。
    理  由
壹、程序方面：
一、被告甲○○、丙○○被訴共同販賣第一級毒品部分經原審判
    決無罪部分，未據公訴人提起上訴，又被告甲○○、丙○○
    被訴轉讓第二級毒品部分經原審判決有罪後，經被告甲○○
    、丙○○提起上訴又撤回上訴在卷，則前揭部份均業已判決
    確定，合先敘明。
二、證據能力方面：
(一)被告2人雖否認證人乙○○、陳淦賀、鄭志偉於警詢證詞之
    證據能力，然查：證人乙○○、陳淦賀、鄭志偉於警詢中之
    證詞，其中證人乙○○於本院審理時經交互詰問彈劾，足認
    其先前連同不利自身之施用毒品一併出於自由意志之任意陳
    述，具有較可信之特別情況，且為證明犯罪事實存否所必要
    ，符合刑事訴訟法第159條之2規定得為證據之要件。又證人
    陳淦賀、鄭志偉部分經本院審酌該言詞陳述或書面陳述作成
 　 時之情況，於證人陳述作成之客觀條件及環境，接受詢問時
    之心理狀態是否健全、有無受到脅迫、利誘或欺詐等因素，
    及供述證據之取證程序，是否合法，並符合均衡原則，兼顧
    人權保障及社會秩序與公共利益之均衡維護，作為判斷之準
    據。經核上開證人於警詢中所為之陳述，均係由警方先告知
    得行使之權利及夜間得拒絕接受訊問等情，而經其等同意後
    始接受訊問，且經警方先訊問相關案情，由證人一一陳述後
    ，始經記載於偵訊筆錄之中，嗣經證人閱覽筆錄無訛，再按
    捺指印所製作完成等情，足見警詢筆錄確係本於證人之陳述
    內容所製作，且符合取證之合法程序，是認上開證人於警詢
    中所為之供述證據，依其等作成時之情況，均為適當，自得
    採為證據。是綜合前述，證人乙○○、陳淦賀、鄭志偉於警
    詢中所為之陳述，具有證據能力，合先敘明。
(二)按通訊秘密係憲法第12條規定保障之基本人權，電話通話為
    通訊之一種，自在保護之列，司法警察機關實施通訊監察時
    ，必須合於通訊保障及監察法第5條第1項所規定之要件，且
    依法取得檢察官或法官所核發之通訊監察書，始得為之；其
    有通訊保障及監察法第6條所規定之急迫危險，經檢察官以
    口頭通知先予執行通訊監察者，亦應於24小時內補發通訊監
    察書，始符合法定程序。本件台南縣警察局對於被告甲○○
    所使用之0000000000、0000000000及0000000000號號等3線
    電話進行通訊監察時，均經檢察官之同意核發通訊監察書，
    且本案涉及販賣第2級毒品案件，最輕本刑為7年以上有期徒
    刑之罪，自得依通訊保障及監察法第5條規定為通訊監察，
    其通訊監察所得之證據資料，亦有證據能力。
貳、認定犯罪事實所根據之證據及理由：
一、
(一)被告甲○○部分：
    訊據被告甲○○就其於附表一所示之時、地販賣第二級毒品
    安非他命予如附表所示之人，並獲得如附表一所示之販賣毒
    品所得等事實，均坦承不諱（參見原審96年3月14日審判筆
    錄及本院第75至77頁）。
(二)被告丙○○部分：
    訊據被告丙○○固不否認其與共同被告甲○○共同使用0000
    000000、0000000000及0000000000號行動電話，惟矢口否認
    有何販賣第二級毒品安非他命之犯行，辯稱：並未與共同被
    告甲○○共同販賣第二級毒品甲基安非他命，僅代為接聽電
    話及收錢，或交付甲基安非他命予他人，然係受甲○○之委
    託，伊並不知甲○○之毒品交易情形云云，且扣案之毒品及
    分裝工具並非伊所有云云。
二、關於販賣第二級毒品甲基安非他命部分：
(一)
  (1)就被告甲○○於如附表一編號1至7所示連續販賣第二級毒品
    甲基安非他命之事實，迭據被告甲○○於警詢及偵查及法院
    歷次審理時自白不諱；此外，復有如附表二所載之分裝袋3
    包、電子秤1台、糖包11包、及行動電話等物扣案可證，而
    扣案之白色晶體7包，經送內政部警政署刑事警察局鑑定之
    結果，檢出第二級毒品甲基安非他命之成份，亦有如附表二
    所示之94年12月8日刑鑑字第0000000000號鑑定通知書1紙在
    卷為憑（原審卷第84頁），而證人即購毒者倪國棟、簡崑寶
    、李閔清、乙○○、陳淦賀、鄭志偉、王炤威、鄭志偉、等
    人分別於購毒前，均以電話與被告甲○○、丙○○聯絡，並
    約定毒品數量、金額及交易時間、地點等情節，業據證人倪
    國棟、簡崑寶、李閔清、乙○○、陳淦賀、王炤威、鄭志偉
    等人於警詢、偵查中、原審或本院審理時證述綦詳如下；
  證人倪國棟於偵查時證稱：其向甲○○購買第二級毒品安非
    他命二次，都是以行動電話聯絡，接電話之人有男有女，購
    買二次，每次一千元，第一次是甲○○本人交付毒品，第二
    次是女的交付毒品，是男生接電話就由男生送（毒品），是
    女的接電話就由女生送（毒品）等語（見偵卷第36頁）
  證人簡崑寶於偵查及原審審理時證稱：「曾向甲○○買過二
    次安非他命，第一次2000元，在臺南土城地區○○○路，第
    二次先以電話聯絡好，約在湯尼貓電子遊藝場，價格是1000
    元，丙○○先來收錢，但第二次毒品尚未交付即被警察查獲
    」等語（見偵卷第28至29頁，原審第68至72頁）。
  證人李閔清於原審中證稱：「向甲○○拿過安非他命。94年
    5 月18日監聽譯文中是問海洛因行情價，不是要跟他買。跟
    甲○○拿過三次安非他命，各500元或1000元，約94年8月下
    旬，地點在臺南市○○路湯尼貓電子遊藝場。」等語（原審
    卷(二)第76至79頁）
  證人乙○○於警詢中指認被告甲○○、丙○○即是販毒者，
    並供述：平常欲購毒品時，均打0000000000號，有時是甲○○接聽、有時是丙○○接聽，講好交易毒品數量及價錢後，
    相約交易地點，由其中一人出來與我交易，自94年1月起至7
    月中旬止，在臺南市○○路之「永華春汽車旅館」外面、「
    湯尼貓遊樂場」停車場、臺南海佃路「大都會遊樂場」後之
    停車場，與「良展」、「欣怡」交易毒品等語（警卷第3至
    98頁）。於本院審理時則證稱「（吸食的毒品向何人買的？
    ）向甲○○買的，我都是與甲○○接洽的，偶而打電話會有
    丙○○接的情形。毒品都是跟甲○○拿的，錢也都交給他。
    （你說你打電話有時候係丙○○接聽否？）是的。他接到電
    話，我會跟他說要買多少毒品，他會說再等過幾分鐘後，我
    再打過去給甲○○，之後我再打過去，我再打過去是甲○○
    接的，他再告訴我聯絡的時間、地點」等語（本院卷第62、
    63頁）。
  證人陳淦賀於警詢中供述「94年5月22日7時23分撥打
    000000 0000號行動電話向「展仔」購買安非他命，但沒有
    成交。…共買過二次，第一次在94年5月初某日2時左右，在
    西港鄉港明中學前交易，以500元購得1小包安非他命，第二
    次就是94年5月22日7時23分沒成交這一次。」等語（警卷第
    103至105頁）。
  證人王炤威於原審中證稱「94年7月24日監聽譯文中，拿500
    元糖是指要跟丙○○拿500元安非他命。跟甲○○買過一次
    安非他命，是94年6、7月間，在海佃路。」等語（原審卷(二)
    第80 至82頁）
  證人鄭志偉於警詢中供稱「94年5月16日13時11分撥打
    00000 00000號行動電話向甲○○購買安非他命1000元。向
    甲○○買過3、4次毒品，每次均買1000元。」等語（警卷第
    118 至119頁）
  (2)又檢察官依職權對被告甲○○所有之如附表二編號6所示之
    行動電話3支實施通訊監察之結果，核與前開證人倪國棟、
    簡崑寶、李閔清、乙○○、陳淦賀、王炤威、鄭志偉等人證
    述內容相符，亦有監聽電話譯文在卷可憑。參以證人倪國棟
    、簡崑寶分別於94年9月12日下午8時55分許、下午9時25分
    許，經警對其採尿送驗，其尿液均呈甲基安非他命陽性反應
    ，亦有臺南縣警察局佳里分局偵辦「毒品」案件尿液送驗名
    冊（原審卷(一)第140頁）及如附表一所載之長榮大學尿液確
    認報告2紙在卷可佐，足認證人倪國棟、簡崑寶等人均係施
    用第二級毒品甲基安非他命之人，堪予認定。互核上開證人
    於偵查中及法院審理時所供，各就買毒之時間、地點、次數
    、金額及賣毒之人等重要構成要件事實，均供證至詳，且合
    於經驗法則，自足堪採信。據此足認證人倪國棟、簡崑寶、
    李閔清、乙○○、陳淦賀、王炤威、鄭志偉等人確有付款向
    被告甲○○、丙○○購得第二級毒品甲基安非他命施用，其
    證詞應可採為認定事實之依據。
  (3)關於附表1編號3、4、7部分之交易次數，依證人乙○○係證
    述「良展5至6次、欣怡7至8次」、證人李閔清係供述「2至3
    次」、鄭志偉則證稱「3至4次」，又被告因販毒之對象有數
    人，時間亦非短期，對其與證人交易之確實次數及各次之交
    易價格不復記憶亦屬常情，客觀上本院亦無從再以其他方式
    查證詳實，基於罪疑惟輕，本院依有利被告之原則，應認定
    被告甲○○販賣甲基安非他命予李閔清為2次、鄭志偉為3次
    ，又與丙○○共同販賣予乙○○為12次，至其時間、地點及
    金額分別如附表1所示。
  (4)綜上，堪認被告甲○○之自白確與事實相符，應可採為認定
    事實之依據。
(二)被告丙○○雖辯稱並未有如附表一編號1、2、4所示之共同
    販賣第二級毒品甲基安非他命云云。惟查：
  (1)如前述證人倪國棟、簡崑寶、乙○○或於偵查時業已證稱：
    「…接電話之人有男有女，購買二次，每次一千元，第一次
    是甲○○本人交付毒品，第二次是女的交付毒品，是男生接
    電話就由男生送（毒品），是女的接電話就由女生送（毒品
    ）」等語，或於原審審理時證稱：「…第二次先以電話聯絡
    好，約在湯尼貓電子遊藝場，價格是1000元，丙○○先來收
    錢，但第二次毒品尚未交付即被警察查獲」等語，或於本院
    審理時證稱：「平常欲購毒品時，均打0000000000號，有時
    是甲○○接聽、有時是丙○○接聽，講好交易毒品數量及價
    錢後，相約交易地點，由其中一人出來與我交易」等語。綜
    觀上開證人倪國棟、簡崑寶、乙○○證述之內容，渠等不僅
    均指認被告二人即是販賣毒品安非他命之人，更就被告甲○○、丙○○二人販賣毒品之聯絡方式、價格、交易地點等情
    節，證述綦詳。
  (2)再者，如附表一編號2證據欄所示之監聽譯文，與證人倪國
    棟就毒品交易內容為對話之人，確係被告丙○○，又如附表
    一編號3及4證據欄所示之監聽譯文，被告甲○○、丙○○均
    分別以電話與證人簡崑寶、乙○○就毒品交易之事為對話，
    均核與證人倪國棟、簡崑寶、乙○○證述情節相符，且與監
    聽譯文相符，亦有監聽譯文可資佐證。
  (3)綜上，足認被告丙○○確實業已分擔販賣毒品構成要件事實
    中之部分行為，即接聽買毒者之來電，或交付毒品予買毒之
    人，向買毒者收取販毒費用，凡此均已該當販賣毒品共同正
    犯之行為分擔之要件，並且基於其與共同被告甲○○斯時係
    同居關係，進而可以認定渠等二人之間確具有犯意之聯絡，
    是以被告丙○○共同販毒之犯行，事證已臻明確，要足認定
    ，被告丙○○及其辯護意旨辯稱並無販賣毒品安非他命云云
    ，顯係卸責之詞，不足採信。
  (4)再按刑法上之幫助犯，固以幫助他人犯罪之意思而參與犯罪
    構成要件以外之行為而成立，惟所謂以幫助他人犯罪之意思
    而參與者，指其參與之原因，僅在助成他人犯罪之實現者而
    言，倘以合同之意思而參加犯罪，即係以自己犯罪之意思而
    參與，縱其所參與者為犯罪構成要件以外之行為，仍屬共同
    正犯，又所謂參與犯罪構成要件以外之行為者，指其所參與
    者非直接構成某種犯罪事實之內容，而僅係助成其犯罪事實
    實現之行為而言，苟已參與構成某種犯罪事實之一部，即屬
    分擔實施犯罪之行為，雖僅以幫助他人犯罪之意思而參與，
    亦仍屬共同正犯；又非法販賣化學合成麻醉藥品安非他命，
    賣方交付安非他命與買方，係屬犯罪構成要件之行為。原判
    決認定上訴人明知黃○蘭非法販賣安非他命予賴○梅，竟依
    黃○蘭之囑咐將安非他命轉交予賴○梅，如果無訛，則上訴
    人已參與販賣安非他命犯罪構成要件之行為，原判決認係幫
    助犯，亦有未當（最高法院27年上字第1333號、91年度台上
    字第2974號分別著有判例、判決可資參照）。如前述本件被
    告丙○○顯已參與販賣海洛因之構成要件行為，是應屬共同
    正犯而非幫助犯至明。
(三)末按甲基安非他命係毒品危害防制條例第2條第2項第2款所
    定之第2級毒品，物稀價昂，其持有販賣者，政府查緝甚嚴
    ，風險甚高，且販賣第2級毒品之法定刑為7年以上有期徒刑
    ，得併科鉅額罰金，刑責甚重，被告2人與附表(一)所示之購
    毒者，僅屬一般交情，自無甘冒重刑危險，平白轉讓之理。
    又按販賣甲基安非他命乃違法行為，非可公然為之，亦無公
    定價格，容易分裝並增減份量，而每次買賣之價量，輒因買
    賣雙方關係之深淺、資力、需求量及對行情之認知、來源是
    否充裕、查緝是否嚴緊、購買者被查獲時供出購買對象之風
    險評估等因素，而異其標準，非可一概而論，另參酌被告販
    賣毒品甲基安非他命之利得，於本院審理時被告甲○○已自
    承販賣壹包壹仟元可以賺3至5百元左右（本院卷第78頁）。
    足證被告2人販賣毒品應有營利之意圖，灼然甚明。
(四)綜上，被告甲○○如附表1編號1至7所示連續販賣第二級毒
    品甲基安非他命之犯行已臻明確，另被告甲○○與被告丙○○就附表1編號1、2、4部分，確有犯意聯絡及行為分擔，其
    等此部分共同連續販賣第二級毒品甲基安非他命之犯行，洵
    堪認定，應依法論科。
參、論罪科刑部分
一、
(一)按行為後法律雖有修正，但其內容僅係形式上做文字之修正
    ，或僅係將法理明文化，或僅係易動法條項次時，因未涉及
    犯罪構成要件或處罰內容之變更，自非屬法律之變更，而無
    依刑法第2條第1項之規定予以比較新舊法之必要，惟修正後
    之內容如客觀上已涉及犯罪構成要件或處罰內容等實質上變
    更時，即屬法律之變更，而應依刑法第2條第1項之規定比較
    新舊法。至比較結果，如修正後之內容，依行為人所犯個案
    具體主觀上比較結果，認並無有利之情形時，依刑法第2條
    第1項前段之規定，即應適用舊法即行為時法，如有利於行
    為人時，則應依刑法第2條第1項後段之規定，適用新法即裁
    判時法，足見應否適用刑法第2條第1項之規定比較新舊法，
    應取決於修正後法條之實質內容，於客觀上是否已有變更為
    依據，而非取決於是否有利於行為人，至於究竟應適用行為
    時法或裁判時法，始應就行為人所犯個案做具體主觀上之比
    較以判斷新法是否有利於行為人，如新法有利於行為人，則
    應適用新法即裁判時法，如新法並無有利於行為人之情形時
    ，則應適用舊法即行為時法。
(二)查刑法第28條、第47條、第56條、第33條第5款、第67條、
    第68條等條文已於94年2月2日修正公布，其中(1)刑法第28條
    已由原先之「2人以上共同實施犯罪之行為者，皆為正犯」
    修正為「2人以上共同實行犯罪之行為者，皆為正犯」；(2)
    第47條已由原先之「受有期徒刑之執行完畢，或受無期徒刑
    或有期徒刑一部之執行而赦免後，5年以內再犯有期徒刑以
    上之罪者，為累犯，加重本刑至2分之1」，修正為第47條第
    1項「受徒刑之執行完畢，或一部之執行而赦免後，5年以內
    故意再犯有期徒刑以上之罪者，為累犯，加重本刑至2分之
    一」，並增列第2項「第98條第2項關於因強制工作而免其刑
    之執行者，於受強制工作處分之執行完畢或一部之執行而免
    除後，5年以內故意再犯有期徒刑以上之罪者，以累犯論」
    ；(3)第56條業經刪除；(4)第33條第5款由「罰金：一元以上
    」，修正為「罰金：新台幣一千元以上，以百元計算之」；
    (5)第67條、第68條由原先之「有期徒刑加減者，其最高度及
    最低度同加減之」、「拘役或罰金加減者，僅加減其最高度
    」，修正為「有期徒刑或罰金加減者，其最高度及最低度同
    加減之」、「拘役加減者，僅加減其最高度」，足見罰金刑
    部份已由僅加減其「最高度」修正為「最高度及最低度同加
    減之」；並均自95年7月1日起施行。則依上開規定，被告行
    為後刑法第28條、第47條、第56條、第33條第5款、第67條
    、第68條等條文之內容，於客觀上均已發生實質上之變更，
    揆諸前開說明，自應依新修正刑法第2條第1項之規定予以比
    較適用。則依上開規定，被告2人之行為，無論依新舊法，
    均屬正犯，另被告丙○○無論依新舊法均構成累犯，修正後
    刑法並非較有利於行為人，至於連續犯之規定，則因被告甲○○與被告丙○○所犯之罪如後述，有連續犯關係，如依95
    年7月1日新法施行前之刑法第56條之規定，僅論以一罪即可
    ，如依95年7月1日新法施行後刑法之規定，則因連續犯之規
    定業已刪除，其所犯各罪，應分論併罰；另修正後刑法第33
    條第5款之規定，則無異提高法定刑罰金刑之最低刑度；至
    修正後刑法第67條及第68條之規定，則將罰金刑之最低度修
    正為應加減之，則綜合上情，比較新舊法結果，自以修正前
    刑法第28條、第47條、第56條、第33條第5款、第67條、第
    68條之規定有利於被告，依95年7月1日新施行之刑法第2條
    第1項前段之規定，自應適用行為時法即95年7月1日施行前
    之刑法第28條、第47條、第56條、第33條第5款、第67條、
    第68條之規定，併此敘明。
二、查安非他命係毒品危害防制條例第2條第2項第1款所定之第
    二級毒品，不得非法持有、販賣，核被告甲○○就附表1編
    號1至7之所為，及被告丙○○就附表1編號1、2、4之所為，
    均係犯毒品危害防制條例第4條第2項之販賣第二級毒品甲基
    安非他命既遂罪及同條第6項、第2項之販賣第二級毒品甲基
    安非他命未遂罪，詳如附表一所示。被告2人販賣毒品而持
    有毒品之低度行為，均為其後販賣毒品之高度行為所吸收，
    均不另論罪。
三、被告2人就附表1編號1、2、4所示販賣第二級毒品甲基安非
    他命之犯行，互有犯意之聯絡及行為之分擔，均為共同正犯
    。被告甲○○如附表1編號1至7所示先後多次販賣第二級毒
    品之既、未遂行為，及被告丙○○如附表1編號1、2、4所示
    先後多次與被告甲○○共同販賣第二級毒品之既、未遂行為
    ，均時間緊接，所犯係構成要件相同之罪名，顯係基於概括
    之犯意反覆為之，均為連續犯，均應依刑法第56條之規定，
    各論以1販賣第二級毒品既遂罪，且除法定刑無期徒刑部分
    依法不得加重其刑外，其餘均加重其刑。
四、又被告丙○○前因違反毒品危害防制條例，經原審法院以93
    年度簡字第2756號判處有期徒刑4月確定，於94年5月24 日
    易科罰金執行完畢。此有臺灣高等法院被告前案紀錄表各1
    份在卷可查，其於受有期徒刑之執行完畢後，5年內再犯本
    件有期徒刑以上之罪，為累犯，除法定刑無期徒刑部分依法
    不得加重其刑外，其餘均應依刑法第47條規定遞加重其刑。
五、附表一編號3、4、5、6、7之販賣第二級毒品犯行，雖均未
    據起訴，惟此部分與前開有罪部分有裁判上一罪之關係，自
    為本案審理範圍，併此敘明。
六、不另為無罪之諭知
(一)公訴意旨認被告2人另有如附表一編號8所示之販賣第二級毒
    品安非他命犯行，因認被告2人另涉有違反毒品危害防制條
    例第4條第2項之罪嫌云云。經查本件公訴人認被告2人此部
    份犯行涉有販賣第二級毒品甲基安非他命罪嫌，無非係以被
    告甲○○之唯一自白為憑。
(二)
  1.惟按犯罪事實應依證據認定之，無證據不得認定犯罪事實；
    又不能證明被告犯罪者，應諭知無罪之判決；刑事訴訟法第
    154條第2項、第301條第1項分別定有明文。又刑事訴訟上證
    明之資料，無論其為直接或間接證據，均須達於通常一般之
    人均不致有所懷疑，而得確信其為真實之程度，始得據為有
    罪之認定，若其關於被告是否犯罪之證明未能達此程度，而
    有合理懷疑之存在，致使無從形成有罪之確信，根據「罪證
    有疑，利於被告」之證據法則，即不得遽為不利被告之認定
    ，最高法院著有76年度臺上字第4986號判例可資參照。
  2.復按檢察官就被告犯罪事實，應負舉證責任，並指出證明之
    方法，刑事訴訟法第161條第1項定有明文。又被告或共犯之
    自白，不得作為有罪判決之唯一證據，仍應調查其他必要之
    證據，以察其是否與事實相符，刑事訴訟法第156條第2項定
    有明文。
(三)經查：如附表一編號8之證據方法所示，被告2人被訴此部份
    犯行除被告甲○○自白外，並無任何積極證據足以證明被告
    二人涉有販賣第二級毒品予劉育志之犯行，是本件既不能證
    明被告2人確有此部分犯行，揆諸前開規定，自應對被告為
    無罪之認定，惟此部分公訴人認與前開有罪部分有裁判上一
    罪之連續犯關係，爰不另為無罪之諭知，附此敘明。
肆、撤銷改判之理由
一、原判決以被告2人所犯共同販賣第2級毒品犯行罪證明確，因
    予論罪科刑，固非無見。惟查：
    (1)原判決於主文欄中就被告甲○○單獨或與丙○○共同販賣
      第2級毒品之所得，未分別諭知單獨或連帶沒收，尚有未
      合。
    (2)販賣倪國棟部份其中94年9月12日，該次倪國棟僅交付價
      金，未及取得毒品，此部分犯行應屬販賣未遂，原判決未
      予認定，亦有未合。
    (3)所販賣毒品經鑑定為「甲基安非他命」，原審均僅記載為
      「安非他命」，亦有未洽。
    (4)扣案之分裝袋3包，依後所述，係預備供犯罪所用之物，
      應依刑法第38條第1項第2款為沒收之諭知，原判決認係供
      犯罪所用，依毒品危害防制條例第19條第1項之規定沒收
      ，亦有未合。
二、被告甲○○上訴意旨，請求從輕量刑，被告丙○○上訴否認
    販賣第二級毒品，雖無理由，惟原判決既有前揭可議之處，
    自應由本院將原判決關於被告甲○○共同連續販賣第二級毒
    品及定執行刑部分，及被告丙○○共同連續販賣第二級毒品
    及定執行刑部分撤銷。茲審酌被告丙○○已有犯罪前科，就
    本案構成累犯，素行不佳，被告2人販賣第二級毒品供他人
    施用，戕害他人身體健康至深且鉅，暨被告販賣毒品之對象
    、次數，期間，被告甲○○犯後於警詢、偵查時均否認犯行
    ，至原審及本院審理時始坦承犯行，已有悔意，被告丙○○
    否認販賣第二級毒品，顯無悔意等一切情狀各量處如主文所
    示之刑。
三、沒收部分：
  1.扣案被告甲○○所有如附表二所示之甲基安非他命7包（驗
    驗餘重77.62公克），業經鑑定認為係屬第2級毒品，應依毒
    品危害防制條例第18條第1項前段，不問屬於犯人與否，均
    沒收銷燬之。
  2.被告甲○○、丙○○如附表1編號1、2、4所示共同販賣甲基
    安非他命予倪國棟、簡崑寶、乙○○之所得分別為2,000元
    、3,000元、6,000元，共計11,000元，應依毒品危害防制條
    例第19條第1項規定宣告連帶沒收，如全部或一部不能沒收
    ，應以被告2人財產連帶抵償之。另被告甲○○如附表1編號
    3、5、6、7所示單獨販賣甲基安非他命予李閔清、陳淦賀、
    王炤威、鄭志偉部分之所得分別為1,000元、500元、500元
    、3,000元，共計5,000元，亦應依毒品危害防制條例第19條
    第1項規定宣告沒收，如全部或一部不能沒收時，以被告甲○○之財產抵償之。
  3.又如附表二所示之前揭甲基安非他命外包裝袋7只（重量約
    2.31公克），係用以分裝小量甲基安非他命，具防止裸露、
    逸出及潮濕功能、又電子磅秤1台、糖包1包，以及扣案之手
    機3支均係供被告所有供聯繫或販賣毒品秤重量或稀釋之用
    ，業據被告甲○○供承在卷，俱屬被告甲○○所有且供被告
    2人販賣毒品所用之物，均應依毒品危害防制條例第19條第1
    項之規定宣告沒收。至分裝袋3包係被告甲○○所有，均屬
    新品，應認前揭物品係預備供被告2人犯罪所用之物，應依
    刑法第38條第1項第2款為沒收之諭知。
  4.又被告甲○○經警查獲時，扣得如附表三編號1所示海洛因
    二包，經被告甲○○供稱是為供己施用，且卷內無證據足以
    證明係被告甲○○供販賣毒品有關聯性，與本案無涉，且被
    告甲○○因施用第一級毒品案，業經原審法院94年度訴字第
    1430號諭知沒收銷燬，被告甲○○上訴後，經臺灣高等法院
    臺南分院以95年度上訴字第71號駁回上訴確定，有判決書一
    紙在卷可稽，爰不為沒收銷燬之諭知，併此敘明。又扣案如
    附表三編號2至6，經核均與被告甲○○、丙○○轉讓或販賣
    第二級毒品無涉，爰不另為宣告沒收。
伍、適用法律之依據：
一、刑事訴訟法第369條第1項前段、第364條、第299條第1項前
    段。
二、毒品危害防制條例第4條第2項、第18條第1項前段、第19 條
    第1項。
三、修正後刑法第2條第1項前段、第11條前段、第38條第1項第2
    款、修正前刑法第28條、第47條、第56條。
本案經檢察官謝錫和到庭執行職務。
中　　華　　民　　國　　96　　年　　8 　　月　　28　　日
                  刑事第四庭    審判長法　官 吳志誠
                                      法　官 陳珍如
                                      法　官 羅心芳
以上正本證明與原本無異。
如不服本判決，應於收受本判決後十日內向本院提出上訴書狀。
其未敘述上訴理由者並得於提起上訴後十日內向本院補提理由書
狀（均須按他造當事人之人數附繕本）「切勿逕送上級法院」。
　　　　　　　　　　　　　　　　　　　書記官 蔡振豐
中　　華　　民　　國　　96　　年　　8 　　月　　28　　日
附錄法條：
毒品危害防制條例第4條
製造、運輸、販賣第一級毒品者，處死刑或無期徒刑；處無期徒
刑者，得併科新臺幣1千萬元以下罰金。
製造、運輸、販賣第二級毒品者，處無期徒刑或 7 年以上有期徒
刑，得併科新臺幣 7 百萬元以下罰金。
製造、運輸、販賣第三級毒品者，處 5 年以上有期徒刑，得併科
新臺幣 5 百萬元以下罰金。
製造、運輸、販賣第四級毒品者，處 3 年以上 10 年以下有期徒
刑，得併科新臺幣 3 百萬元以下罰金。
製造、運輸、販賣專供製造或施用毒品之器具者，處 1 年以上 7
年以下有期徒刑，得併科新臺幣 1 百萬元以下罰金。
前五項之未遂犯罰之。
附表一：販賣第二級毒品部分
┌─┬───┬────┬─────┬───┬──────┬────────┬─────┐
│編│販  賣│販賣時間│ 販賣地點 │行為人│  交易方式  │    證    據    │  備  註  │
│號│對  象│        │          │      │（販毒價格及│                │（新臺幣）│
│  │      │        │          │      │  次數）    │                │          │
├─┼───┼────┼─────┼───┼──────┼────────┼─────┤
│１│倪國棟│94年06月│臺南市某處│甲○○│每次均以新台│1.證人倪國棟於檢│販毒所得為│
│  │      │間某日及│          │丙○○│幣1000元之價│  察官偵查時具結│2000元    │
│  │      │同年09月├─────┤      │格販賣各一次│  證述內容（94偵│(1000元X2)│
│  │      │12日下午│臺南市永華│      │，共販售二次│  字第11609號卷 │          │
│  │      │3時30分 │春汽車旅館│      │均既遂。    │  第36頁）。    │          │
│  │      │許      │          │      │            │2.證人倪國棟尿液│          │
│  │      │        │          │      │            │  報告（原審卷  │          │
│  │      │        │          │      │            │  (一)第142 頁）。│          │
│  │      │        │          │      │            │3.監聽譯文（警卷│          │
│  │      │        │          │      │            │  第47頁）。    │          │
│  │      │        │          │      │            │4.被告甲○○自白│          │
│  │      │        │          │      │            │（原審筆錄）。  │          │
│  │      │        │          │      │            │                │          │
├─┼───┼────┼─────┼───┼──────┼────────┼─────┤
│２│簡崑寶│94年8月 │臺南縣土城│甲○○│以新台幣2000│1.證人簡崑寶於檢│販毒所得為│
│  │      │間某日  │某處      │丙○○│元之價格販賣│  察官偵查時及原│3000元    │
│  │      │        │          │      │一次，既遂。│  審院審理時之證│（2000元＋│
│  │      ├────┤          │      ├──────┤  述見94年度偵字│  1000元）│
│  │      │94年9月 │          │      │由甲○○與其│  11609號卷第27 │          │
│  │      │12日    │          │      │約定以新台幣│  至29頁，原審  │          │
│  │      │        │          │      │1000元販賣一│  卷第68至72頁）│          │
│  │      │        │          │      │包，先由楊欣│  。            │          │
│  │      │        │          │      │怡收售價金，│2.證人簡崑寶尿液│          │
│  │      │        │          │      │尚未交付毒品│  鑑定結果為甲基│          │
│  │      │        │          │      │，即為警查獲│  安非他命陽性反│          │
│  │      │        │          │      │，屬未遂。  │  應（原審卷第  │          │
│  │      │        │          │      │            │  146頁）。     │          │
│  │      │        │          │      │            │3.監聽譯文（警卷│          │
│  │      │        │          │      │            │  第74頁）。    │          │
│  │      │        │          │      │            │4.被告甲○○自白│          │
│  │      │        │          │      │            │                │          │
├─┼───┼────┼─────┼───┼──────┼────────┼─────┤
│３│李閔清│94年8月 │臺南市永華│甲○○│以每包新台幣│1.李閔清於本院證│販毒所得為│
│  │      │間某日  │路「湯尼貓│      │500元至1000 │  述（原審96年3 │500元x 2＝│
│  │      │        │電子遊藝場│      │元不等之價格│  月14日筆錄）。│1000元    │
│  │      │        │」        │      │，販售2至3次│2.監聽電話譯文（│（按以最小│
│  │      │        │          │      │，均既遂。  │  警卷頁92）。  │價格及最低│
│  │      │        │          │      │            │3.被告林展自白。│次數計算）│
├─┼───┼────┼─────┼───┼──────┼────────┼─────┤
│４│乙○○│94年1月 │臺南市永華│甲○○│以每包新台幣│1.乙○○證述內容│販毒所得為│
│  │      │間起至同│路「永華春│丙○○│500元至1000 │  （警卷第93至98│500元×12 │
│  │      │年7月中 │汽車旅館」│      │元不等之價格│  頁，本院卷第62│＝ 6000元 │
│  │      │旬某日止│外、臺南市│      │，販賣12至14│  、63頁）。    │（以最小價│
│  │      │        │永華路「湯│      │次（按甲○○│2.監聽電話譯文（│格及最低次│
│  │      │        │尼貓電動遊│      │出面接洽5、6│  警卷頁100）。 │數計算，每│
│  │      │        │樂場」停車│      │次，丙○○出│3.被告甲○○自白│次交易金額│
│  │      │        │場、臺南市│      │面接洽7、8次│  。            │500至1000 │
│  │      │        │海佃路「大│      │），均既遂。│                │元，二人合│
│  │      │        │都會遊樂場│      │            │                │計次數為12│
│  │      │        │」停車場等│      │            │                │至14次）  │
├─┼───┼────┼─────┼───┼──────┼────────┼─────┤
│５│陳淦賀│94年5月 │臺南縣西港│甲○○│以每包新台幣│1.證人陳淦賀證述│販毒所得為│
│  │      │初某日凌│鄉港明中學│      │500元之價格 │  （警卷第101至 │500元     │
│  │      │晨2時許 │前        │      │販售一次，既│  106頁）。     │          │
│  │      │        │          │      │遂。        │2.監聽譯文（警卷│          │
│  │      │        │          │      │            │  第107頁）。   │          │
│  │      │        │          │      │            │3.被告甲○○自白│          │
├─┼───┼────┼─────┼───┼──────┼────────┼─────┤
│６│王炤威│94年6、7│臺南市海佃│甲○○│以每包新台幣│1.證人王炤威於原│販毒所得為│
│  │      │月間某日│路某處    │      │500元之價格 │  審證述（原審96│500元     │
│  │      │        │          │      │販售一次，既│  年3月14日審判 │          │
│  │      │        │          │      │遂。        │  筆錄）。      │          │
│  │      │        │          │      │            │2.監聽譯文（警卷│          │
│  │      │        │          │      │            │  第116頁）。   │          │
│  │      │        │          │      │            │3.被告甲○○自白│          │
│  │      │        │          │      │            │                │          │
├─┼───┼────┼─────┼───┼──────┼────────┼─────┤
│７│鄭志偉│93年7月 │臺南縣、市│甲○○│每次以新台幣│1.證人鄭志偉證述│販毒所得為│
│  │      │間起至94│不詳地點  │      │1000元之價格│  （警卷第117至 │1000元x 3 │
│  │      │年8月間 │          │      │連續販售3、4│  120頁）。     │＝3000元  │
│  │      │某日止  │          │      │次，均既遂。│2.監聽譯文（警卷│（按以最小│
│  │      │        │          │      │            │  第123頁）。   │價格及最低│
│  │      │        │          │      │            │3.被告甲○○自白│次數計算）│
├─┼───┼────┼─────┼───┼──────┼────────┼─────┤
│８│劉育志│94年3月 │二次在臺南│甲○○│每次以新台幣│1.被告丙○○否認│此部分為無│
│  │      │間起至9 │市○○路湯│丙○○│1000元或2000│2.被告甲○○自白│罪之認定  │
│  │      │月間止  │尼貓電子遊│      │元不等連續販│  其單獨販賣第二│          │
│  │      │        │藝場、一次│      │售多次      │  級毒品。      │          │
│  │      │        │在臺南市永│      │            │3.證人劉育志於檢│          │
│  │      │        │華六街永華│      │            │  察官偵查時證稱│          │
│  │      │        │春天汽車旅│      │            │  未向被告二人購│          │
│  │      │        │館        │      │            │  買第二級毒品（│          │
│  │      │        │          │      │            │  見94年度偵字  │          │
│  │      │        │          │      │            │  1609號卷第58至│          │
│  │      │        │          │      │            │  60頁）。      │          │
│  │      │        │          │      │            │4.並無相關監聽資│          │
│  │      │        │          │      │            │  料譯文。      │          │
└─┴───┴────┴─────┴───┴──────┴────────┴─────┘
附表二：
┌──┬──────────────┬─────────┬─────┐
│編號│物品                        │數量              │備註      │
├──┼──────────────┼─────────┼─────┤
│一  │第二級毒品安非他命          │7包 (驗餘淨重     │內政部警政│
│    │                            │77.62公克，空包裝 │署刑事警察│
│    │                            │袋重2.31公克)     │局94.12.8 │
│    │                            │                  │刑鑑字第  │
│    │                            │                  │0000000000│
│    │                            │                  │號鑑定書（│
│    │                            │                  │原審卷第84│
│    │                            │                  │頁）      │
│    │                            │                  │          │
├──┼──────────────┼─────────┼─────┤
│二  │毒品外包裝                  │7包 (合計重2.31公 │同上      │
│    │                            │克)               │          │
│    │                            │                  │          │
│    │                            │                  │          │
│    │                            │                  │          │
│    │                            │                  │          │
│    │                            │                  │          │
├──┼──────────────┼─────────┼─────┤
│三  │分裝袋                      │3包               │預備供分裝│
│    │                            │                  │毒品用    │
├──┼──────────────┼─────────┼─────┤
│四  │電子秤                      │1台               │分裝毒品用│
├──┼──────────────┼─────────┼─────┤
│五  │糖包                        │11包              │稀釋毒品用│
├──┼──────────────┼─────────┼─────┤
│六  │甲○○所有之行動電話        │3支               │供販賣毒品│
│    │                            │電話號碼        │聯絡用    │
│    │                            │0000000000號 (序號│          │
│    │                            │為000000000000000 │          │
│    │                            │號）              │          │
│    │                            │電話號碼        │          │
│    │                            │0000000000號（序號│          │
│    │                            │為000000000000000 │          │
│    │                            │號）              │          │
│    │                            │電話號碼        │          │
│    │                            │0000000000號（序號│          │
│    │                            │00000000000000000 │          │
│    │                            │號）              │          │
└──┴──────────────┴─────────┴─────┘
附表三：
┌──┬──────────────┬─────────┬─────┐
│編號│物品                        │數量              │所有人或持│
│    │                            │                  │有人      │
├──┼──────────────┼─────────┼─────┤
│1   │第一級毒品海洛因            │2包（淨重2.24公克 │甲○○    │
│    │                            │）                │          │
├──┼──────────────┼─────────┼─────┤
│2   │新臺幣11萬4千元             │                  │同上      │
├──┼──────────────┼─────────┼─────┤
│3   │吸食工具                    │1組               │同上      │
├──┼──────────────┼─────────┼─────┤
│4   │帳簿                        │1本               │同上      │
├──┼──────────────┼─────────┼─────┤
│5   │銼刀                        │5支               │同上      │
├──┼──────────────┼─────────┼─────┤
│6   │打火機                      │10個              │同上      │
├──┼──────────────┼─────────┼─────┤
│7   │SAMSUNG行動電話（序號       │1支               │同上      │
│    │000000000000000 ）          │                  │          │
├──┼──────────────┼─────────┼─────┤
│8   │新臺幣5千元                 │                  │丙○○    │
└──┴──────────────┴─────────┴─────┘
